臺灣高等法院高雄分院刑事判決　　　　　96年度上易字第32號
上　訴　人　臺灣高雄地方法院檢察署檢察官
被　　　告　甲○○
上列上訴人因被告違反電子遊戲場業管理條例案件，不服臺灣高
雄地方法院95年度簡上字第95號中華民國95年10月31日第一審判
決（聲請簡易判決處刑案號：臺灣高雄地方法院檢察署94年度偵
字第14736 號，原審法院管轄之第二審合議庭認不應以簡易判決
處刑，改依通常程序自為第一審之審判），提起上訴，本院判決
如下：
    主  文
上訴駁回。
    理  由
一、聲請簡易判決處刑意旨略以：被告甲○○及同案被告鄭慧君
    （已經原審判刑確定）受僱於同案張志明（已經原審判刑確
    定），擔任址設高雄市新興區○○○路189 號「中日超商」
    店員，負責管理電子遊戲機具。彼等雖知悉該超商並未依電
    子遊戲場業管理條例相關規定向主管機關辦理營利事業登記
    ，不得經營電子遊戲場業，猶共同基於違反電子遊戲場業管
    理條例之犯意聯絡，自民國93年11月底起，擅自在中日超商
    內擺設「縱橫四海（麻將）」1 臺、「小瑪莉」2 臺之電子
    遊戲機，供不特定之人打玩。嗣於同年12月21日下午4 時35
    分許，為警在上址查獲，並扣得前述電子遊戲機具3 臺（含
    IC板3 塊）及機臺內硬幣共計新臺幣（下同）1,840 元，因
    認被告甲○○所為係共同違反電子遊戲場業管理條例第15條
    之規定，應依同條例第22條之規定論處云云。
二、按犯罪事實應依證據認定之，無證據不得認定犯罪事實；又
    不能證明被告犯罪者，應諭知無罪之判決，刑事訴訟法第15
    4 條第2 項、第301 條第1 項分別定有明文。又刑事訴訟法
    上所謂認定犯罪事實之證據，係指足以認定被告確有犯罪行
    為之積極證據而言，如未能發現有相當證據或證據不足以證
    明，自不能以推測或擬制之方法以為裁判基礎，又認定不利
    於被告之事實，需依積極證據，苟積極證據不足為不利被告
    之認定時，即應為有利於被告之認定，更不必有何有利之證
    據（最高法院29年上字第3105號、40年臺上字第86號、30年
    上字第816 號判例意旨參照）。
三、公訴人認被告甲○○涉有前揭違反電子遊戲場業管理條例犯
    行，無非係以被告甲○○之供述、原審同案被告張志明、鄭
    慧君之陳述、高雄市政府警察局新興分局臨檢現場檢查紀錄
    1 份、照片12張、扣案電子遊戲機具3 臺（各含IC板1 塊）
    、機臺內之硬幣共計1,840 元等為論據。
四、訊據被告甲○○固不否認有於上開時、地擔任中日超商店員
    之事實，惟堅決否認有何違反電子遊戲場業管理條例之犯行
    ，辯稱：我受僱於中日超商，僅上班第3 天，負責進貨、補
    貨及收銀等工作，店長尚未指派我管理電子遊戲機具之工作
    。僅第3 天工作時，送貨之司機向我換錢，我僅幫該司機兌
    換零錢，並未參與該電子遊戲場業之經營，亦不知負責人並
    未依電子遊戲場業管理條例相關規定向主管機關辦理營利事
    業登記等語。
五、程序方面：
（一）檢察官聲請以簡易判決處刑之案件，經法院認為有刑事訴
      訟法第451 條之1 第4 項但書之情形者，應適用通常訴訟
      程序審判之，同法第452 條定有明文。又按對於簡易判決
      之上訴，準用刑事訴訟法第3 編第1 章及第2 章之規定，
      管轄第二審之地方法院合議庭受理簡易判決上訴案件，應
      依通常程序審理。其認案件有刑事訴訟法第452 條之情形
      者，應撤銷原判決，逕依通常程序為第一審判決，法院辦
      理刑事訴訟簡易程序案件應行注意事項第14項亦有明文。
      本案原審法院依檢察官之聲請，對被告論罪科刑，經原審
      撤銷原判決，改判被告無罪，已如前述，足認檢察官聲請
      簡易判決處刑為不適當，而有刑事訴訟法第451 條之1 第
      4 項但書第3 款之情形，揆諸前揭規定，應由原審法院合
      議庭逕依通常程序審理後，自為第一審判決，檢察官如不
      服本判決，仍得於法定上訴期間內，向本院管轄之第二審
      法院提起上訴，附此敘明。
（二）按傳聞法則之重要理論依據，在於傳聞證據未經當事人之
      反對詰問予以核實，乃予排斥。惟若當事人已放棄對原供
      述人之反對詰問權，於法院審判時表明同意該等傳聞證據
      可作為證據，基於證據資料愈豐富，愈有助於真實發現之
      理念，並貫徹刑事訴訟法修法加重當事人進行主義之精神
      ，確認當事人對於證據能力有處分權之制度，傳聞證據經
      當事人同意作為證據，法院認為適當者，亦得為證據。另
      當事人於調查證據時，對於傳聞證據表示「沒有意見」、
      「對於證據調查無意見」，而未於言詞辯論終結前聲明異
      議，應視為已有將該等傳聞證據採為證據之同意，此刑事
      訴訟法第159 條之5 定有明文。
（三）被告甲○○於原審及本院準備程序時，已表示對於全案卷
      證之證據能力均無意見，且於本院調查證據時，知有不得
      為證據之情形，亦未於言詞辯論終結前聲明異議，依刑事
      訴訟法第159 條之5 規定，應視為被告甲○○已同意同案
      被告張志明、鄭慧君、證人楊國榮於警詢時之陳述、高雄
      市政府警察局新興分局臨檢現場檢查紀錄1 份具有證據能
      力，而可作為證據。本院斟酌上開證據並非非法取得，亦
      無證明力明顯過低之情形，是均得採為證據。
六、經查：
（一）被告甲○○受僱於原審同案被告張志明，擔任址設高雄市
      新興區○○○路189 號「中日超商」店員，僅負責超商部
      分經營業務，並不知同案被告張志明所經營之電子遊戲場
      業有無依法辦理營利事業登記乙節，已據被告甲○○於警
      詢、原審及本院審理時供陳綦詳，核與證人即同案被告張
      志明於警詢時供稱：被告甲○○係其僱用之員工，僅負責
      超商部分等語（見94年2 月17日警詢筆錄）及證人鄭慧君
      於警詢時證稱：其在該超商擔任店員，僅負責收銀工作等
      語相符（見93年12月21日警詢筆錄）。是被告甲○○僅擔
      任中日超商店員，業務範圍僅及於超商部分乙情，應堪信
      為真實。
（二）另被告甲○○所辯其僅上班3 日，上址電子遊戲場即為警
      查獲等情，亦為同案被告張志明所不否認。衡諸常情，常
      人應徵工作，尤係應徵類似超商售貨、收銀員等勞力性質
      工作，就雇主是否辦理相當之營利事業登記證等行政許可
      事項，若非從事於相關之行業，或就此有專門知識之人，
      通常均未注意其相關規定，故實無期待應徵者主動查證雇
      主是否有營業許可之合理可能。且在就業市場上，勞工較
      之雇主，屬於弱勢之一方，尤其景氣低糜之時，常有求一
      溫飽而未足之情景，倘能順利謀得工作，亦無期待勞工主
      動要求僱主出示營利事業登記證或公司執照，以查明所任
      職商店或公司之經營類目及營利事業登記內容為何之可能
      。況且即令勞工有此要求，雇主亦未必願意出示前開證件
      。以被告甲○○為在學學生，全無好逸惡勞、眼高手低之
      習性，願意於課業閒暇之時，選擇在超商擔任店員，支領
      每小時未滿百元之微薄薪資，已屬難得，又豈能期待其於
      應徵之時，思忖於此，甘冒遭雇主解職之危險，求證雇主
      是否依電子遊戲場業管理條例之相關規定辦理營利事業登
      記之理。是被告甲○○所辯，其並不知雇主張志明並未依
      電子遊戲場業管理條例之相關規定辦理營利事業登記等語
      ，尚無重大違背常情之處。而檢察官亦未舉證證明被告甲
      ○○就此確已知悉，尚難認僅以被告甲○○有受僱於張志
      明即認被告甲○○具有無照經營電子遊戲場業之犯意。
（三）被告甲○○僅係受僱擔任超商店員，雖有兌換零錢之動作
      ，依吾國社會常態及交易習慣，一般超商店員遇有客人請
      求找換零錢時，若非極度不便，多會提供此項兌換零錢之
      服務，此乃眾所週知之事實。本案被告甲○○既係擔任中
      日超商店員之工作，其工作時依客人要求找換零錢，本即
      屬其工作性質之常態，本院自難以被告甲○○於前開超商
      內擔任店員時，有為客人兌換零錢之事實，遽爾推論被告
      甲○○即為與原審同案被告張志明共同非法經營電子遊戲
      場業之共犯。至於本案「中日超商」店面之規模非小，但
      店內擺設物品之種類甚多，店內剩餘之空間有限，如將扣
      案之電子遊戲機具3 臺勉強擺放在店內醒目之處，必然會
      影響店內其他物品之擺設及顧客之動線，故張志明將之擺
      放在店內角落位置，難認係逃避查緝之舉，何況被告甲○
      ○僅受僱於該超商3 日，對於如何擺設3 臺電子遊戲機具
      ，自無權參與意見，何況其僅負責超商之業務部分，對於
      電子遊戲機具如何經營部分並未參與，本件既無證據證明
      被告甲○○就同案被告張志明無照經營乙節有所認知，則
      綜認被告甲○○有兌換零錢之舉，亦難認被告甲○○有何
      違反電子遊戲場業管理條例之犯行。
（四）據上所陳，本案尚不足以證明被告甲○○確有與原審同案
      被告張志明共同非法經營電子遊戲場業之行為。此外，復
      查無其他積極證據足證被告甲○○有何違反電子遊戲場業
      管理條例之犯行，其犯罪尚屬不能證明，衡諸首開法條及
      判例要旨，自應依法諭知被告甲○○無罪之判決。
七、原審以不能證明被告甲○○違反電子遊戲場業管理條例罪，
    而為被告甲○○無罪之諭知，經核並無違誤。檢察官上訴意
    旨，猶執前詞，指摘原判決不當，為無理由，應予駁回。
據上論斷，應依刑事訴訟法第368 條，判決如主文。
本案經檢察官陳建年到庭執行職務。
中　　華　　民　　國　　96　　年　　2 　　月　　14　　日
                  刑事第二庭  審判長法  官  林正雄
                                    法  官  陳啟造
                                    法  官  黃壽燕
以上正本證明與原本無異。
不得上訴。
中　　華　　民　　國　　96　　年　　2 　　月　　14　　日
                                    書記官  梁雅華
